臺灣高等法院刑事判決　　　　　　　　95年度上訴字第4339號
　上　訴　人
　即　被　告　甲○○
　　　　　　　　　　　樓
　　　　　　　　　　　增建物
　選任辯護人　許進德律師
　　　　　　　許峻鳴律師
上列上訴人因違反槍砲彈藥刀械管制條例案件，不服臺灣士林地
方法院95年度訴字第 793號，中華民國95年10月13日第一審判決
（起訴案號：臺灣士林地方法院檢察署95年度偵字第7538號），
提起上訴，本院判決如下：
    主  文
上訴駁回。
    事  實
一、甲○○明知具有殺傷力之制式手槍及子彈，係屬槍炮彈藥刀
    械管制條例第4條第1項第1款、第2款規定列管之槍砲及彈藥
    ，非經主管機關許可不得持有、寄藏，竟自民國（下同）90
　　年 1月15日起，未經主管機關許可，在台北縣淡水鎮○○○
  　路「淡江保齡球館」內，受友人「鄭凌峰」（業已死亡）之
    託寄藏而持有以色列IMI廠製941F型口徑9mm制式手槍（槍枝
    管制編號0000000000）乙把及9mm制式子彈9顆後，旋即將之
    藏放於台北縣淡水鎮○○街○段89號7樓頂樓加蓋之住處，嗣
    經警於95年6月9日下午14時10分許，在上址住處查獲，並扣
    得上開制式手槍乙把及子彈9顆（其中6顆制式子彈因鑑定採
    樣試射已滅失）。
二、案經台北縣政府警察局淡水分局報請台灣士林地方法院檢察
    署檢察官偵查起訴。
    理  由
一、上揭犯罪事實，業據上訴人即被告甲○○於警詢及偵審時供
    承不諱在卷，依被告甲○○所供扣案之制式手槍及子彈係朋
    友「鄭凌峰」於90年 1月15日寄放的，之後即一直放在台北
    縣淡水鎮○○街○段89號7樓頂加蓋房屋之住處，寄放時即知
    道裡面是槍枝與子彈等事實，並經警於95年6月9日下午14時
    10分許，在被告居住之台北縣淡水鎮○○街○段89號7樓頂樓
    加蓋處內搜索扣得以色列IMI廠製941F型口徑9mm制式手槍乙
    把及9mm制式子彈9顆，有該制式手槍乙把及子彈 9顆扣案可
    證，並有台北縣政府警察局淡水分局搜索及扣押筆錄、搜索
    現場照片12幀等在卷可稽，而該制式手槍乙把及子彈 9顆經
    送請內政部警政署刑事警察局鑑驗結果，認均具有殺傷力，
    有該局95年7月5日刑鑑字第0950086595號槍彈鑑定書乙份在
    卷可參（見偵查卷第44至47頁），被告上揭自白堪認與事實
    相符，事證明確，被告犯行，洵堪認定。
二、核被告所為，係犯槍砲彈藥刀械管制條例第7條第4項之未經
    許可寄藏手槍罪及同法第12條第 4項之未經許可寄藏子彈罪
    ，至其持有上開槍、彈之行為為寄藏之當然結果，不另論罪
    。而被告同時持有子彈9顆，因該9顆子彈均屬槍砲彈藥刀械
    管制條例第12條第 4項規定所禁止持有之子彈，侵害該規定
    保護之單一社會法益，應論以單純一罪，又被告以一寄藏行
    為同時寄藏上開手槍及子彈，係一行為同時觸犯槍砲彈藥刀
    械管制條例第7條第4項之未經許可寄藏手槍罪及同法第12條
    第 4項之未經許可寄藏子彈罪，為想像競合犯，應依刑法第
    55條規定，從一重之未經許可寄藏手槍罪處斷，至被告行為
  　後，刑法第55條想像競合犯之規定，雖於94年1月7日修正公
    布，並於95年7月1日施行，增列但書規定「但不得科以較輕
    罪名所定最輕本刑以下之刑」，惟此僅係想像競合犯科刑之
    限制，為法理之明文化，非屬法律之變更（參照最高法院95
    年第 8次刑事庭會議決議），自無新、舊法比較之問題，附
    此敘明。至被告雖辯稱是伊主動告訴警察槍彈在哪裡的，應
    符合自首之要件云云，惟查刑法上之自首，係指有偵查犯罪
  　職權之機關或公務員在未發覺犯罪事實及犯罪者前，向偵查
    犯罪機關或公務員坦承犯行並接受裁判者，始屬之，而所謂
    發覺，非以有偵查犯罪權之機關或人員確知其人犯罪無誤為
　　必要，即於對其發生嫌疑時，即得謂為已發覺；且此項對犯
  　人之嫌疑，僅須非出於單純主觀上之懷疑，而有確切之根據
    得為合理之可疑者，即足當之（參照最高法院72年台上字第
    641 號判例），查證人即查獲被告非法寄藏槍彈之警員陳良
    福於原審法院審理時證稱：伊於95年 5月23日時接獲線報說
    被告甲○○在該日曾將槍械插在褲腰上，持槍至台北縣淡水
    鎮○○路250號好樂迪KTV鬧事，我們因而對此為相關之訪查
    了解，嗣於同年6月9日伊與另三名偵查小隊長先至臺北縣淡
    水鎮○○路73號 2樓被告友人黃江城所開設的營造廠詢問黃
    江城，得知該槍仍在被告持有中，乃商請黃江城聯絡被告至
    該營造廠來了解一下，被告約於15至20分鐘後抵達該處，我
    們詢問被告有關持槍乙事，並要求被告交出該槍，被告初時
    否認，後來在我們及黃江城之勸說下，被告就承認有一把制
    式手槍放在其住處之衣櫃裡，接著被告便帶同我們前往其位
    於淡水鎮○○街○段89號7樓頂樓之住處，經於該處查獲扣案
    之槍彈云云（見原審卷第37至43頁），並有卷附自願搜索同
    意書、搜索扣押筆錄、照片12幀等在卷可稽，是本件因警員
    陳良福於95年 5月23日已據報被告甲○○疑似非法持有槍枝
    乙情，經查訪後，復於95年6月9日至黃江城之營造廠處，就
    被告甲○○究否非法持有、寄藏槍枝乙事，獲得黃江城進一
    步之證實，並於同日於被告上址住處內查獲扣案之槍、彈，
    堪認警員陳良福於被告坦承犯行前，就被告非法持有槍彈之
    犯行，已有確切之根據而為相當合理之懷疑，並不以被告確
    曾有持槍示人之事實為必要，況被告在警員初時詢問時尚且
    否認有非法持有槍彈之犯行，並未坦承有非法持有、寄藏具
    殺傷力之槍、彈犯行，此為被告所不否認，是被告所為，核
    與刑法所定自首要件不符，自無刑法自首規定之適用，附此
    敘明。原審以被告上述犯行，事證明確，援引槍砲彈藥刀械
    管制條例第7條第4項、第12條第4項、刑法第11條、第2條第
　　1項、第55條、第42條第3項、第38條第1項第1款之規定，並
  　審酌被告之素行、犯罪之動機、目的、手段、未經許可非法
    寄藏槍彈，嚴重危害社會治安，惟犯罪後坦承犯行，並帶同
    警方返回住處起獲扣案之槍彈，犯罪後態度良好等一切情狀
    ，量處有期徒刑 6年，併科罰金新台幣10萬元。復以被告行
    為時，刑法第42條業已修正，並於94年2月2日經總統公布，
    於95年7月1日施行，修正前刑法第42條第 2項前段規定「易
    服勞役以一元以上三元以下，折算一日。」，而此並依廢止
    前罰金罰鍰提高標準條例第 2條前段規定，就其原定數額提
    高為一百倍折算一日，是被告行為時之易服勞役折算標準應
    以銀元300元即新台幣900元折算一日。惟95年7月1日修正公
    布施行之刑法第42條第 3項前段規定「易服勞役以新臺幣一
    千元、二千元或三千元折算一日。」比較修正前後之易服勞
    役折算標準，以修正後之規定，較有利於被告，依刑法第 2
    條第1項後段之規定，並依修正後刑法第42條第3項前段規定
    ，諭知易服勞役之折算標準，經核認事用法，並無不合。復
    以扣案之以色列IMI廠製941F型口徑9mm制式手槍（槍枝管制
    編號0000000000）乙把及9mm制式子彈3顆，依刑法第38條第
　　1項第 1款規定宣告沒收，至原扣案具有殺傷力之9mm制式子
  　彈 6顆，於鑑驗過程中因試射擊發已失其違禁物之性質，不
    予宣告沒收，併予判決理由內敘明，經核認事用法，並無違
    誤。被告上訴意旨以其係屬自首，應依法減輕其刑，而指摘
    原審量刑過重，尚難認有理由，應予駁回。
據上論斷，應依刑事訴訟法第368條，判決如主文。
本案經檢察官黃全祿到庭執行職務。
中　　華　　民　　國　　96　　年　　1 　　月　　26　　日
　　　　　　　　　刑事第五庭    審判長法　官  吳  敦
　　　　　　　　　　　　　　　　　    法　官  朱光仁
　　　　　　　 　 　　　　　　　　　　法　官  張傳栗
以上正本證明與原本無異。
如不服本判決，應於收受送達後十日內向本院提出上訴書狀，其
未敘述上訴之理由者並得於提起上訴後十日內向本院補提理由書
（均須按他造當事人之人數附繕本）。
                                      書記官  何子傑
中　　華　　民　　國　　96　　年　　1 　　月　　26　　日
附錄：本案論罪科刑法條全文
槍砲彈藥刀械管制條例第7 條第4 項
未經許可，持有、寄藏或意圖販賣而陳列第1 項所列槍砲、彈藥
者，處5 年以上有期徒刑，併科新台幣1000萬元以下罰金。
槍砲彈藥刀械管制條例第12條第4項
未經許可，持有、寄藏或意圖販賣而陳列子彈者，處5 年以下有
期徒刑，併科新台幣300 萬元以下罰金。
